【裁判字號】    97,交聲,172
【裁判日期】    970331
【裁判案由】    違反道路交通管理處罰條例聲明異議
【裁判全文】
臺灣桃園地方法院交通事件裁定         97年度交聲字第172號
原處分機關  交通部公路總局新竹區監理所
異  議  人
即受處分人  甲○○○
上列受處分人因違反道路交通管理處罰條例案件，對於交通部公
路總局新竹區監理所桃園監理站中華民國97年2 月14日所為之處
分（原處分案號：桃監裁罰字第裁52－ZDQ007914 號），聲明異
議，本院裁定如下：
    主  文
異議駁回。
    理  由
一、原處分意旨略以：異議人即受處分人甲○○○將其所有車牌
    號碼DE─6995號自用小客車，交付他人駕駛，該人即於民國
    96年8 月21日，駕駛該車輛沿國道高速公路由北往南行駛，
    嗣於同日晚間10時43分許，行經新營收費站時，因未申裝電
    子收費系統而行駛電子收費車輛，經內政部警政署國道公路
    警察局以其有汽車行駛於高速公路、快速公路或設站管制之
    道路，不遵使用限制、禁止、行車管制及管理事項之管制規
    則，而有未依標誌指示過站繳費為由，予以逕行舉發，並開
    立公警局交字第ZDQ006806 號舉發違反道路交通管理事件通
    知單，再將該通知單送達於異議人。後經法定催繳程序後，
    異議人仍未於期限內繳納，舉發機關乃再以異議人有汽車行
    駛於應繳費之公路、橋樑、隧道或輪渡，不依規定繳費之違
    規事實，開立公警局交字第ZDQ007914 號舉發違反道路交通
    管理事件通知單，並將該通知單送達於異議人。異議人於舉
    發通知單上所載應到案日期前向交通部公路總局新竹區監理
    所桃園監理站（下稱原處分機關）提出申訴，經原處分機關
    函請舉發機關調查結果，認異議人確有前述違規行為，乃依
    道路交通管理處罰條例第33條第3 項、27條第1 項，違反道
    路交通管理事件統一裁罰基準及處理細則第43條、第44條、
    第67條之規定，於97年2 月14日以桃監裁罰字第裁52－ZDQ0
    06806 號、桃監裁罰字第裁52－ZDQ007914 號違反道路交通
    管理事件裁決書，分別裁處罰鍰新臺幣（下同）600 元及3,
    000 元。
二、異議意旨略以：其對於本件違規事實並不爭執，然違規車輛
    於違規當時並非由其所駕駛，且本件違規通知單送達於其住
    所時，其人身處國外，故其住所大樓管理員代為收受本件違
    規通知單後，便將之轉交予其所雇用之外籍看護人員，惟因
    看護人員不識本國文字，無法辨識違規通知單，只得留待其
    返國處理，無法代為繳納罰鍰，始因而逾應到案日期仍未繳
    納罰鍰，迄其於返國後始查知上情，並非故意不為繳納。準
    此，其認桃監裁罰字第裁52－ZDQ006806 號違反道路交通管
    理事件裁決書尚無不當，其就此不予聲明異議，惟就桃監裁
    罰字第裁52－ZDQ007914 號違反道路交通管理事件裁決書之
    部分，因其經法定催繳程序而未於期限內繳費，係具有不可
    歸責之事由，故原處分顯有不當，為此聲明異議云云。
三、按汽車行駛於高速公路、快速公路或設站管制之道路，不遵
    使用限制、禁止、行車管制及管理事項之管制規則而有前 2
    項以外其他違反管制規定之行為者，處駕駛人600 元以上1,
    200 元以下罰鍰；汽車行駛於應繳費之公路、橋樑、隧道或
    輪渡，不依規定繳費者，處汽車所有人或駕駛人3,000 元以
    上6,000 元以下罰鍰，並追繳欠費，道路交通管理處罰條例
    第33條第3 項及27條第1 項分別定有明文。
四、經查：前揭違規事實，業經異議人於聲明異議狀中不予爭執
    ，且有本件舉發違反道路交通管理事件通知單及裁決書分別
    附卷可查，是異議人上開違規事實，洵堪認定，應予裁罰。
    異議人雖以上開情詞置辯，惟查：
    (一)按道路交通管理處罰條例第85條第1 項之規定，受舉發違
      反道路交通管理事件之受處罰人，認為受舉發之違規行為
      應歸責於他人者，應於舉發違反道路交通管理事件通知單
      應到案日期前，檢附相關證據及應歸責人相關證明文件，
      向處罰機關告知應歸責人，處罰機關應另行通知應歸責人
      到案依法處理。本件異議人辯稱本件違規當時，所有車牌
      號碼DE－6995號自用小客車並非由其駕駛，而係由一姓名
      為張維綱之男子所駕駛，惟異議人於收受舉發違反道路交
      通管理事件通知單後，並未依前揭規定檢附相關證據及證
      明文件告知處罰機關，處罰機關自無從得知，並據以另行
      通知應歸責人到案依法辦理，是異議人上開所辯，自不可
      採。
    (二)次按送達，於應受送達人之住居所、事務所或營業所為之
      ；於應受送達處所不獲會晤應受送達人時，得將文書付與
      有辨別事理能力之同居人、受僱人或應送達處所之接收郵
      件人員，行政程序法第72條、第73條亦有明文。本件上開
      舉發違反道路交通管理事件通知單，既已送達於異議人住
      所並由大樓管理員收受，再轉交予所雇用之外籍看護人員
      ，此有桃園監理站送達證書在卷可憑，並為異議人於聲明
      異議狀中所自承，是本件之送達程序當已符合法律之規定
      。至異議人所辯在其人身處國外，外籍看護不識本國文字
      云云，惟此本屬異議人應自行處置之情形，蓋國家機關依
      法執行公權力，倘須配合人民之個別行為，即與平等原則
      有違，是異議人此項所辯，亦不可採。
五、綜上所述，本件異議人確有上開違規行為，且原處分機關依
    道路交通管理處罰條例第27條第1 項、違反道路交通管理事
    件統一裁罰基準及處理細則及違反道路交通管理事件統一裁
    罰基準表所載之裁罰標準之相關規定，裁處異議人3,000 元
    之罰鍰，亦核無違誤，是本件異議自無理由，應予駁回。
據上論斷，應依道路交通管理處罰條例第87條第2 項、道路交通
案件處理辦法第19條，裁定如主文。
中    華    民    國    97    年    3     月    31    日
                            交通法庭  法  官   蘇昌澤
以上正本證明與原本無異。
如不服本裁定，應於裁定送達後5 日內向本院提出抗告狀。
                                      書記官   田宜芳
中    華    民    國    97    年    4     月    3    日


司法院資訊處製作；財團法人民間司法改革基金會備份。
